臺灣臺北地方法院刑事裁定　　　　　　 100年度聲字第1302號
聲　請　人
即　被　告　黃漢濱
選任辯護人　楊凱吉律師　　　　　
上列聲請人即被告因違反毒品危害防制條例案件（臺灣臺北地方
法院檢察署99年度偵字第24348 號、本院99年度訴字第2059號）
，聲請具保停止羈押，本院裁定如下：
    主  文
聲請駁回。
    理  由
一、聲請人聲請意旨略以：羈押被告身體自由，並將之收押於一
    定處所，乃干預身體自由最大強制處分，使刑事被告與家庭
    、社會及職業生活隔離對生理造成嚴重打擊，更對其名譽、
    信用等人格權影響甚為重大，自僅能以之為保全程序之最後
    手段，允宜慎重從事，司法院大法官釋字第665 、392 、65
    4 、654 號解釋及聯合國公民權利和政治權利國際公約第9
    條第1 項揭示意旨均可資參照。查聲請人即被告黃漢濱（下
    稱聲請人）在外尚有許多事情，例如車禍賠償事宜、從社會
    福利局接回小孩、位在宜蘭監獄服刑之父親，曾數次因獄方
    藥物與父親身體排斥，有病危戒護就醫情形，聲請人須為父
    親取藥，並妥善安置家中寡母，請求審酌聲請人之訴訟防禦
    權予聲請人具保停止羈押機會，又聲請人因另案判處有期徒
    刑11月，即將在不久後執行，縱得以順利交保，聲請人在外
    處理事務及至馬偕醫院開刀切除腦瘤，僅2 至3 月時間，故
    依刑事訴訟法第110 條第1 項請求具保停止羈押等語。
二、按被告及得為其輔佐人之人或辯護人，得隨時具保，向法院
    聲請停止羈押，刑事訴訟法第110 條第1 項定有明文。而聲
    請停止羈押，除有同法第114 條各款所列情形之一不得駁回
    者外，其准許與否，該管法院有自由裁量之權，最高法院91
    年度台抗字第456 號裁定意旨、46年台抗字第21號判例意旨
    參照。又所謂停止羈押，乃指羈押原因仍在，但無羈押之必
    要，而以具保、責付或限制住居為其替代手段，亦即羈押裁
    定之效力仍然持續，僅其執行予以停止。
三、次按司法院大法官釋字第665 號解釋意旨為：刑事訴訟法第
    101 條第1 項第3 款規定，於被告犯該款規定之罪，犯罪嫌
    疑重大，且有相當理由認為有逃亡、湮滅、偽造、變造證據
    或勾串共犯或證人之虞，非予羈押，顯難進行追訴、審判或
    執行者，得羈押之，於此範圍內，該條款規定符合憲法第23
    條之比例原則，與憲法第8 條保障人民身體自由及第16條保
    障人民訴訟權之意旨，尚無牴觸等語；其解釋理由書進一步
    闡釋：刑事訴訟法第101 條第1 項第3 款規定之羈押，係因
    被告所犯為死刑、無期徒刑或最輕本刑為5 年以上有期徒刑
    之罪者，其可預期判決之刑度既重，該被告為規避刑罰之執
    行而妨礙追訴、審判程序進行之可能性增加，國家刑罰權有
    難以實現之危險，該規定旨在確保訴訟程序順利進行，使國
    家刑罰權得以實現，以維持重大之社會秩序及增進重大之公
    共利益，其目的洵屬正當。又基於憲法保障人民身體自由之
    意旨，被告犯上開條款之罪嫌疑重大者，仍應有相當理由認
    為其有逃亡、湮滅、偽造、變造證據或勾串共犯或證人等之
    虞，法院斟酌命該被告具保、責付或限制住居等侵害較小之
    手段，均不足以確保追訴、審判或執行程序之順利進行，始
    符合該條款規定，非予羈押，顯難進行追訴、審判或執行之
    要件，此際羈押乃為維持刑事司法權有效行使之最後必要手
    段，於此範圍內，尚未逾越憲法第23條規定之比例原則，符
    合本院釋字第392 號、第653 號、第654 號解釋意旨，與憲
    法第8 條保障人民身體自由及第16條保障人民訴訟權之意旨
    ，尚無違背等語。亦即，依照該大法官解釋及理由書內容，
    可知其非單純宣告刑事訴訟法第101 條第1 項第3 款之羈押
    原因係違憲，而係闡明須以附加考量被告除犯重罪外，是否
    有相當理由認為其有逃亡、湮滅、偽造、變造證據或勾串共
    犯或證人等之虞。故而，依法條之體系解釋，該等附加考量
    與單純考量同條第1 項第1 款、第2 款之羈押原因，應有區
    別，否則不啻形同廢除同條第1 項第3 款之羈押原因，此應
    非司法院大法官釋字第665 號解釋之目的。基此，伴同重罪
    羈押予以考量之要件，與單純成為羈押原因之要件，兩者強
    度應有差異，雖伴同重罪羈押考量要件強度可能未必足夠成
    為單獨之羈押原因，惟仍得以之與重罪羈押之羈押原因要件
    互佐，而為羈押要件成立與否認定之基礎，自不待言；更何
    況若同時該當刑事訴訟法第101 條第1 項第3 款及同項其他
    2 款事由之一時，併為認定羈押與否之要件，更無疑義。
四、經查：
  (一)、聲請人與同案被告王美淑、呂云傑等人因違反毒品危害防
      制條例案件，經檢察官就聲請人涉有起訴書所載犯罪事實
      一（轉讓第二級毒品與同案被告呂云傑）、犯罪事實三（
      與同案被告王美淑共同販賣第二級毒品與潘阿新）、犯罪
      事實五（與同案被告呂云傑共同販賣第二級毒品與真實姓
      名年籍不詳綽號「阿浩」之成年人〈下稱「阿浩」〉）等
      犯行提起公訴。經本院於99年12月24日、100 年1 月7 日
      、同年2 月9 、23日、同年3 月24、31日、同年4 月14日
      、同年5 月19日訊問後，被告否認全部犯行，然前揭犯罪
      事實，業經同案被告呂云傑於偵查、本案審理時中具結證
      述在卷（見臺灣臺北地方法院檢察署99年度偵字第24348
      號卷〈下稱24348 號偵卷〉第227 至229 頁、本院卷一第
      243 至255 頁），復有聲請人、同案被告呂云傑及「阿浩
      」間通訊監察譯文（見24348 號偵卷第182 頁）存卷可查
      ，及如起訴書所載證據清單內其他證據（見起訴書第2 至
      3 頁），嗣經本院於100 年5 月5 日以99年度訴字第2059
      號判決聲請人涉犯前開犯罪事實一、五部分，處有期徒刑
      6 月、7年6月，並定應執行刑有期徒刑7年10月（因聲請
      人、檢察官上訴，尚未確定）。衡以聲請人所犯為死刑、
      無期徒刑或最輕本刑5年以上之重罪，且確經本院判決有
      罪，所定應執行刑有期徒刑7年10月非輕，及考量聲請人
      自始否認犯行，辯詞與同案被告呂云傑之供述情節多有歧
      異，除更證聲請人涉前開犯嫌重大，所涉罪嫌符合刑事訴
      訟法第101條第1項第3款事由外，亦可徵被告在本案判決
      後，業已知悉其遭判處有期徒刑7年10月，其又自始否認
      犯行，則企圖卸責、畏罪逃亡之可能性甚高，有事實認有
      逃亡之虞，非予羈押，顯難進行後續審理或將來執行，故
      仍有羈押之必要。
  (二)、本院先前依刑事訴訟法第101 條第1 項第2 款、第3 款裁
      定自99年12月24日起予以羈押，並自100 年3 月24日起延
      長羈押，嗣因本案於100 年5 月5 日判決在案，經本院於
      同年月19日訊問後裁定自同年月24日延長羈押2 月，依訴
      訟程序之進行，本院認仍存有前揭同條項第1 款有事實足
      認有逃亡之虞及第3 款涉犯重罪之羈押事由，且有羈押必
      要性，已如前述，應予羈押。
  (三)、聲請人雖以前揭事由聲請具保停止羈押，然未提出符合刑
      事訴訟法第114 條所列各款如經具保聲請停止羈押本院不
      得駁回之事由。至聲請人以其在外尚有車禍賠償事宜、父
      患病須被告協助取藥、須至社福機構接回女兒等節，請求
      具保停止羈押，該情雖非無可憫，但經核仍與考量羈押要
      件成立與否及是否具必要性無涉。另被告所稱另案遭判處
      有期徒刑11月，即將入監服刑或其須進行醫療，此節亦與
      本案是否羈押應審酌事由無涉。綜前各節，本件仍存有刑
      事訴訟法第101條第1項第1款、第3款羈押原因，亦有羈押
      必要，聲請人所為聲請具保停止羈押，為無理由，難以准
      許，應予駁回。
據上論斷，應依刑事訴訟法第220 條，裁定如主文。
中    華    民    國  100     年    5     月    23    日
                  刑事第八庭審判長法  官  徐千惠
                                  法  官  古瑞君
                                  法  官  湯千慧
以上正本證明與原本無異。
如不服本裁定，應於送達後5 日內，向本院提出抗告狀。
                                  書記官  游雅鈞
中    華    民    國  100     年    5     月    24    日